【裁判字號】    99,竹小,256
【裁判日期】    990831
【裁判案由】    損害賠償
【裁判全文】
臺灣新竹地方法院民事小額判決         99年度竹小字第256號
    原      告  美亞產物保險股份有限公司
    法定代理人  丁○○
    訴訟代理人  丙○○
                鍾興豪
    被      告  甲○○即江秉謙.
                中壢汽車客運股份有限公司
    法定代理人  乙○○
    上  一  人  黃俊棋
    訴訟代理人
上列當事人間損害賠償事件，本院於民國99年8 月16日辯論終結
，判決如下﹕
    主    文
被告等應連帶給付原告新台幣捌仟貳佰貳拾柒元，並自民國九十
九年八月十七日起至清償日止，按年利率百分之五計算之利息。
原告其餘之訴駁回。
訴訟費用由被告連帶負擔新臺幣肆佰捌拾陸元，由原告負擔新臺
幣伍佰壹拾肆元。
本判決第一項得假執行。
    事實及理由
一、原告主張：
    (一)緣被告甲○○即江秉謙駕駛被告中壢汽車客運股份有限公
      司（下稱中壢客運公司）所有車牌FL-817號營業大客車於
      民國（下同）97年6 月27日，在新竹市○○路○ 段399 號
      前，因未注意車前狀況，撞擊原告所承保訴外人曾春桃所
      有由訴外人蔡希正駕駛之0770-KW 號自小客車（下稱系爭
      車輛）致車身受損，全案經新竹市警察局交通隊第二分隊
      處理在案。系爭車輛交由訴外人桃苗汽車股份有限公司修
      理，其修理費計新臺幣（下同）24,153元整。又本次事故
      被告應負百分之70肇事責任，故原告僅請求修理費16,907
      元。
    (二)被告甲○○即江秉謙所駕駛之車輛係屬被告中壢客運司之
      車輛，依最高法院57年台上1663號判例，民法第188 條第
      1 項所謂受僱人，只要是客觀上被他人使用為之服勞務而
      受其監督者均係受僱人。故被告中壢客運公司應與被告甲
      ○○即江秉謙對此事故，依民法第188 條負連帶賠償責任
      。
    (三)系爭車輛時係停止狀態，若系爭車輛車輪外打，車輪應會
      受損，但系爭車輛車輪並未受損，本件保戶僅有違規停車
      ，應是被告之車往內切而碰撞到系爭車輛。
    (四)據上，爰起訴請求被告等連帶賠償16,907元及自起訴狀繕
      本送達之翌日起至清償日止，按年息百分之5 計算之利息
      。
二、被告之陳述：
    (一)被告甲○○即江秉謙辯稱當時視線良好，伊是直行進入公
      車站牌，在伊還沒有進入公車站牌前，有看到系爭車輛，
      伊經過系爭車輛時，系爭車輛是停止的，後有移動。被告
      稱系爭車輛未移動，惟伊駕駛之車前方均完好，是系爭車
      輛之車輪往外打，是系爭車輛碰到伊，不是伊碰到系爭車
      輛。警察到現場製作筆錄的時候，伊所講的事情，警方未
      採信。而且理由是伊未注意前方，但是伊車頭到已經過了
      ，應該是未注意後方。伊的車輛直行過去，系爭車輛有滑
      動。發生擦撞至警方到達現場，車輛沒有移動過。警察來
      之前，系爭車輛有移動過，將車輪打回去。伊的車輛完全
      沒有移動。系爭車輛的位置沒有移動，只是將車輪打回去
      云云。
    (二)被告中壢客運公司則稱系爭車輛違規停車，被告甲○○即
      江秉謙駕駛的車輛是直行，車頭前半部已經過去，可見系
      爭車輛有移動才會碰到。系爭車輛違規停在公車停等區，
      故伊車只能直行，根本不能內切，故本件肇事責任在系爭
      車輛之駕駛等語。
    (三)據此，請求駁回原告之訴。
三、得心證之理由：
    (一)原告主張之前揭事實，業據提出道路交通事故當事人登記
      聯單、現場圖影本、發票、估價單、車損照片、汽車保險
      理賠申請書、汽車保險理算書、行照、駕照影本等件為證
      ，並經本院依職權向新竹市警察局調閱本件交通事故調查
      處理資料核閱無訛，此有新竹市警察局99年7 月21日竹市
      警交字第0990024965號函暨其所附道路交通事故現場圖、
      道路交通事故照片黏貼紀錄表等附卷可稽，被告則抗辯係
      直線直行，系爭車輛駕駛即訴外人蔡希正駕駛系爭車輛往
      外滑動撞到其所駕駛之營大客車云云，惟查被告並未提出
      任何具體事證，供本院作為認定其前開所辯屬實之有利判
      斷，且參酌道路交通事故照片、道路交通事故現場圖及現
      場處理摘要記載及被告甲○○即江秉謙於本院所稱於警察
      到場前其駕駛之營大客車完全沒有移動，系爭車輛位置亦
      未移動，僅將車輪打回（見本院99年8 月16日調解筆錄）
      ，則兩車於肇事後既均未移動位置，從照片（即新竹市○
      ○○道路交通事故照片黏貼紀錄表照片編號1 、2 ）中雙
      方擦撞後停車之相關位置觀之，營大客車右側與系爭車輛
      左側實際上已經有相重疊之部分，若被告甲○○即江秉謙
      果真均直行，則最先直接撞擊處為系爭車輛左後車尾，且
      系爭車輛左側後照鏡乃突出於車身之部位，亦應有所毀損
      ，惟系爭車輛左側自車尾至左後照鏡均無受損（此有系爭
      車輛估價單可憑）。況系爭車輛駕駛即訴外人蔡希正若真
      有將左輪打出，則輪胎理應受到擦撞才是，然系爭車輛左
      前輪並無擦撞痕跡，此亦可自估價單修理項目處得知，足
      見被告甲○○即江秉謙駕駛之營大客車行經系爭車輛時，
      尚保持一定之距離，惟當欲轉入公車停等區時，因疏未注
      意保持安全間隔，致擦碰系爭車車輛車頭左前方，是被告
      甲○○即江秉謙辯稱對本件事故並無可歸責之處，並不足
      採。
    (二)按汽車行駛時，駕駛人應注意車前狀況及兩車併行之間隔
      ，並隨時採取必要之安全措施。道路交通安全規則第94條
      第3 項定有明文。查被告甲○○即江秉謙既以駕駛營業大
      客車為業，即應知悉並注意遵守上開規定，且事故發生當
      時天候晴，日間自然光線，路面乾燥、無缺陷亦無障礙物
      ，視距良好等情，亦有卷附之前開現場照片等件在卷可稽
      ，是依其情節並無不能注意之情事，竟疏未注意車前、車
      後狀況又未保持安全間隔距離，致撞擊系爭車輛，被告甲
      ○○即江秉謙顯有過失自明。而此過失與系爭車輛所受損
      害，有相當因果關係，則原告主張被告甲○○即江秉謙就
      本件肇事應負侵權行為責任，即屬可採。又被告甲○○即
      江秉謙駕駛被告中壢客運公司所有之營大客車，為被告中
      壢客運公司之受僱人，依據民法第188 條第1 項之規定，
      被告中壢客運公司亦應負賠償責任。
    (三)次按公共汽車招呼站十公尺內，不得臨時停車，道路交通
      安全規則第111 條第1 項第2 款定有明文。系爭車輛之駕
      駛即訴外人蔡希正於公共汽車呼站區域內停車，致被告甲
      ○○即江秉謙欲駛入公車停等區時擦碰系爭車輛而生本件
      車禍，訴外人蔡希正就本件車禍之發生亦與有過失，本院
      審酌前情，認被告甲○○即江秉謙就本件車禍之發生應負
      百分之70之過失責任，訴外人蔡希正應負百分之30之過失
      責任。
    (四)復按汽車、機車或其他非依軌道行駛之動力車輛，在使用
      中加損害於他人者，駕駛人應賠償因此所生之損害。再按
      不法毀損他人之物者，應向被害人賠償其物因毀損所減少
      之價額，民法第191 條之2 前段、第196 條分別定有明文
      。另按物被毀損時，被害人除得依民法第196 條請求賠償
      外，並不排除民法第213 條至第215 條之適用，依民法第
      196 條請求賠償物被毀損所減少之價額，得以修復費用為
      估定之標準，但以必要者為限（例如︰修理材料以新品換
      舊品，應予折舊），亦有最高法院77年度第9 次民事庭會
      議之決議、最高法院73年度臺上字第1574號判決可資參照
      。且按，被保險人因保險人應負保險責任之損失發生，而
      對於第三人有損失賠償請求權者，保險人得於給付賠償金
      額後，代位行使被保險人對於第三人之請求權，保險法第
      53條第1 項亦有規定。查被告甲○○即江秉謙因駕車之不
      慎行為肇致本件車禍，並致系爭車輛受有損害等情，已如
      前述，揆諸前開說明，被告自應就原告所承保之系爭車輛
      負連帶賠償責任。經查，原告主張其所承保之系爭車輛因
      本件車禍受損，共計支付修理費24,153元，業經原告提出
      統一發票為證，而前開統一發票與原告提出之估價單所列
      修復項目，與警方至現場處理所作之紀錄及拍攝車輛受損
      之照片互核以觀，應認均係有關系爭車輛因本件車禍受損
      所需必要修復之項目，且其修復之金額亦尚屬合理，惟原
      告得請求被告賠償系爭車輛所減少之價額，應以必要者為
      限。本件既以新零件更換舊零件，則原告以修復費用作為
      損害賠償之依據時，其中零件部分自應將折舊部分予以扣
      除後，始屬必要之回復原狀費用。按「營利事業所得稅結
      算申報查核准則」第95條第8 項規定：「固定資產提列折
      舊採用定率遞減法者，以一年為計算單位，其使用期間未
      滿一年者，按實際使用之月數相當於全年之比例計算之，
      不滿一月者，以月計」，而依行政院所頒「固定資產耐用
      年數表」及「固定資產折舊表」之規定，小客車之耐用年
      數為5 年，依定率遞減法每年折舊千分之369 ，但其最後
      一年之折舊額，加歷年折舊累計額，其總和不得超過該資
      產成本額之10分之9 。是原告所承保之系爭車輛係於94年
      4 月7 日新領牌照開始使用，有行車執照附卷可憑，算至
      本件事故發生時（即97年6 月27日）已使用3 年3 月，依
      原告所提估價單之記載，零件費19,950元，工資2,580 元
      、烤漆4,623 元，本院採定率遞減法計算其折舊，即自用
      小客車耐用年數5 年，每年折舊率千分之369 ，是原告承
      保系爭車輛更新零件折舊後金額應為4,550 元（計算方式
      詳附表所示）。另關於工資、烤漆因無折舊之問題，且該
      部分之支出係屬修復系爭車輛所必要之費用，是此部分費
      用共7,203 元部分，被告自應全數賠償。從而，原告得請
      求被告賠償修復系爭車輛之烤漆、工資7,203 元、折舊後
      之零件金額4,550 元，合計為11,753元。
    (五)原告承保系爭車輛之駕駛即訴外人蔡希正就本件車禍之發
      生應負百分之30之過失責任，已為本院如上之認定，故所
      得請求賠償之金額為8,227 元（計算式﹕11,753×7/10＝
      8,227 ）。而被保險人因保險人應負保險責任之損失發生
      ，而對於第三人有損失賠償請求權者，保險人得於給付賠
      償金額後，代位行使被保險人對於第三人之請求權。此項
      法定代位權之行使，有債權移轉之效果，故於保險人給付
      賠償金額後，被保險人對於第三人請求權即移轉於保險人
      ，此有最高法院著有69年度台上字第923 號判決足資參照
      。原告既已依保險契約之約定賠付所承保系爭車輛之修復
      費用，參諸前開說明，其自得代位被保險人即訴外人曾春
      桃行使損害賠償請求權。惟按損害賠償祗應填補被害人實
      際損害，保險人代位被害人請求損害賠償時，依保險法第
      53條第1 項規定，如其損害額超過或等於保險人已給付之
      賠償金額，固得就其賠償之範圍，代位請求賠償，如其損
      害額小於保險已給付之賠償金額，則保險人所得代位請求
      者，應祗以該損害額為限（最高法院65年台上字第2908號
      判例參照）。故原告雖依其與訴外人曾春桃間之保險契約
      之約定，賠付被保險人即訴外人曾春桃系爭車輛車體損失
      金額24,153元，然本件訴外人曾春桃所得向被告請求之修
      復費用經扣除折舊及過失相抵後，僅為8,227 元，且保險
      法第53條1 項性質上為法定債權讓與，稽諸前揭說明，原
      告所得代位被保險人即訴外人曾春桃之損害賠償額，亦應
      以8,277 元為限。從而，原告依保險法第53條保險代位及
      民法侵權行為之法律關係，請求被告連帶賠償8,277 元及
      自起訴狀繕本送達被告翌日起至清償日止，按年息百分之
      5 計算之利息範圍內，為有理由，應予准許，逾此部分之
      請求，即屬無據，應予駁回。
四、本件為小額訴訟事件，就原告勝訴部分應依職權宣告假執行
    ，並於裁判時確定本件應負擔之訴訟費用金額如主文第三項
    所示。
五、據上論結，本件原告之訴為一部有理由、一部無理由，依民
    事訴訟法第436 之23、第436 條第2 項、第79條、第85條第
    2 項、第436 條之20、第436 條之19，判決如主文。
中    華    民    國    99    年    8     月    31    日
                  新竹簡易庭    法  官  盧玉潤
以上正本係照原本作成。
如對本判決上訴，須於判決送達後20日內向本院提出上訴狀。
                                書記官  謝國聖
中    華    民    國    99    年    8     月    31    日
┌─────────────────────────────┐
│車牌號碼0770-KW號自用小客車更新零件費用折舊之計算         │
├──────┬──────────────────────┤
│第一年折舊  │19950×0.369=7362                           │
├──────┼──────────────────────┤
│第二年折舊  │(00000-0000)×0.369=4645                    │
├──────┼──────────────────────┤
│第三年折舊  │(00000-0000-0000))×0.369=2931              │
├──────┼──────────────────────┤
│3個月折舊   │(00000-0000-0000-0000)×0.369×3/12=462     │
├──────┴──┬───────────────────┤
│時價即折舊後之金額│00000-0000-0000-0000-462=4550         │
├─────────┴───────────────────┤
│備註：上列計算小數點以下均四捨五入。                      │
└─────────────────────────────┘

司法院資訊處製作；財團法人民間司法改革基金會備份。
